臺灣高等法院民事裁定
110年度抗字第55號
抗  告  人  謝晚媖  


上列抗告人因與相對人謝晚翠等間排除侵害等事件，對於中華民
國109年12月8日臺灣臺北地方法院109年度重訴字第1276號裁定
提起抗告，本院裁定如下： 
    主  文
抗告駁回。
抗告訴訟費用由抗告人負擔。
    理  由
一、抗告意旨略以：伊係請求撤銷相對人與第三人間就坐落臺北
    市○○區○○段0○段000○000○0地號土地（權利範圍1/4），及其
    上坐落同段2215建號即門牌號碼臺北市○○○路0段00巷00號2
    樓房屋（下分稱系爭土地、房屋，合稱系爭不動產）之買賣
    契約（下稱系爭買賣契約），伊與相對人共有系爭不動產，
    應有部分為1/12，伊因本件訴訟可獲得之訴訟利益，應以系
    爭不動產起訴時之土地公告現值及房屋課稅現值，作為計算
    交易價額之依據，再按伊應有部分1/12比例計算核定之。相
    對人與第三人簽立系爭買賣契約乃無效契約，約定之價金新
    臺幣（下同）4200萬元，已非實在，顯然使伊負擔過高訴訟
    費用，而屬不當，原裁定以系爭買賣契約交易價格4200萬元
    ，據以核定本件訴訟標的價額，未按伊應有部分比例計算，
    顯有未當，爰提起抗告等語。
二、按核定訴訟標的之價額，以起訴時之交易價額為準；無交易
    價額者，以原告就訴訟標的所有之利益為準，民事訴訟法第
    77條之1第2 項定有明文。所謂起訴時之交易價額，係指起
    訴時之市價而言。至於訴訟標的之價額，乃法院應依職權調
    查核定之事項，不受當事人主張之拘束（最高法院99年度台
    抗字第503號裁定參照)。次按稅務機關核定之房屋課稅現值
    ，非當然與市價相當，法院仍應調查，以核定訴訟標的之價
    額。又土地公告現值係直轄市或縣（市）政府依平均地權條
    例第46條規定，對土地價值逐年檢討、調整、評估之結果，
    雖得據為核定訴訟標的價額之參考，但非當然與市價相當。
    若原告起訴時訴訟標的之實際市場成交價額低於或高於公告
    現值，仍應以實際市場交易價額為準（最高法院108年度台
    抗字第149號、109年度台抗字第1325號裁定參照）。
三、經查：
　㈠本件係因相對人出售系爭不動產予第三人，並簽訂系爭買賣
    契約，通知抗告人限期依土地法第34條之1第4項規定行使優
    先承買權，抗告人為防止相對人不當出售系爭不動產，訴請
    法院撤銷系爭買賣契約（見原法院109年度北司調字第1605
    號卷《下稱調字卷》第7至45頁），則抗告人所爭執者，乃相
    對人出售系爭不動產整體買賣契約之效力，訴訟標的價額之
    核定，應以抗告人所受利益即起訴時之系爭不動產之交易價
    額為斷。至抗告人就系爭不動產與相對人共有應有部分若干
    ，與本件訴訟標的純屬二事，乃相對人合法出售系爭不動產
    以後金錢找補之問題，抗告人仍執前詞認應以其應有部分作
    為核算本件訴訟標的云云，並無可採。
　㈡又第三人於民國109年10月30日以總價4200萬元向相對人買受
    系爭不動產，經換算其每坪金額約83萬2492元（計算式：42
    ,000,000／【《140.39㎡＋26.39㎡》×0.3025】＝832,492，小數點
    以下四捨五入），有抗告人提出之不動產買賣契約書可稽（
    見調字卷第27至45頁)，相較內政部不動產交易實價查詢服
    務網資料所載鄰近系爭不動產實價登錄資料，總樓層數4層
    之第2層建物、建物移轉總面積為27.47坪，於109年8月之交
    易單價為每坪83萬元（見本院卷第61、63頁），及其他位於
    同路段、約同年期交易之其他不動產交易，每坪單價亦有75
    萬1000元、79萬4000元、95萬元等，並無明顯失出而有偏離
    市價甚鉅之情形，應可作為系爭不動產起訴時交易價額之基
    準。至系爭不動產109年度系爭土地公告現值4萬6200元/㎡、
    系爭房屋課稅現值為3萬3100元（1/12），有房屋稅繳款書
    、臺北市政府都市發展局查詢畫面列印資料可憑（本院卷第
    29、31、65頁），依此計算系爭不動產之價值僅約299萬595
    0元（《221㎡＋4㎡》×1/4×46,200＋33,100×12＝2,995,950），顯
    然遠低於上開市場行情，足見系爭不動產實際成交價額應高
    於公告現值、課稅現值，依前揭說明，自應以實際市價價額
    為準，不受當事人主張之拘束，故本件訴訟標的價額之核定
    ，自應以該交易價格4200萬元為準。抗告人主張系爭買賣契
    約無效，買賣價金已失所附麗，應以系爭土地及房屋課稅資
    料，作為核算本件訴訟標的價額之依據云云，自無可採。至
    抗告人資力有無，更非訴訟標的價額核定之判斷標準，附此
    敘明。
　㈢準此，原法院核定本件訴訟標的價額為4200萬元，並據以計
    算第一審裁判費為38萬1600元，於法並無違誤。抗告意旨指
    摘原裁定不當，聲明廢棄，為無理由，應予駁回。
四、據上論結，本件抗告為無理由，爰裁定如主文。
中　　華　　民　　國　　110 　年　　3　　 月　　15　　日
               民事第二十四庭
                       審判長法  官  胡宏文
                             法  官  朱慧真
                             法  官  陳筱蓉
正本係照原本作成。
本裁定除以適用法規顯有錯誤為理由外，不得再抗告。如提起再
抗告，應於收受送達後10日內委任律師為代理人向本院提出再抗
告狀。並繳納再抗告費新臺幣１千元。
中　　華　　民　　國　　110 　年　　3 　　月　　15　　日
　　　　　　   　　　　　　　書記官  陳珮茹